【裁判字號】    98,簡上,73
【裁判日期】    980827
【裁判案由】    損害賠償
【裁判全文】
臺灣桃園地方法院民事判決              98年度簡上字第73號
上  訴  人  乙○○
被  上訴人  甲○○
上列當事人間損害賠償事件，上訴人對於民國98年4 月6 日本院
桃園簡易庭98年度桃簡字第323 號第一審判決提起上訴，本院管
轄第二審合議庭於98年8 月13日言詞辯論終結，判決如下：
    主      文
上訴駁回。
第二審訴訟費用由上訴人負擔。
    事實及理由
一、上訴人起訴主張：上訴人駕駛所有之LI-6768 號自用小客車
    （下稱系爭自小客車），於民國97年10月3 日下午3 時45分
    ，沿桃園縣桃園市○○路由成功路往春日路方向行駛，於行
    經桃園市○○路○ 段16號前時，遭後方同向由被上訴人駕駛
    之6330-DT 號自用小客車撞擊而受損，修復費用估價為新台
    幣（下同）110,800 元（零件51,500元、工資59,300元），
    應由被上訴人負損害賠償之責等語，並聲明：被上訴人應給
    付上訴人110,80 0元及自起訴狀繕本送達翌日起至清償日止
    ，按週年利率5%計算之利息。原審審理後為上訴人一部勝訴
    、一部敗訴之判決，上訴人就為其不利判決部分部分提起上
    訴，並以：原審僅判令被上訴人應給付上訴人64,450元實有
    不足，被上訴人應給付上訴人合計90,000元。並聲明：原判
    決不利於上訴人之部分廢棄；被上訴人應再給付上訴人25,5
    50元。
二、被上訴人則以：上訴人之要求太高等語資為抗辯，並聲明如
    主文所示。
三、兩造不爭執事項：
  (一)被上訴人於97年10月3 日下午3 時45分因未注意車前狀況，
    駕駛車號6330-DT 自小客車行經桃園市○○路○ 段16號前時
    ，自後追撞上訴人所駕駛之系爭自小客車。
  (二)桃園縣政府警察局於原審檢送之桃園縣政府警察局道路交通
    事故肇因研判表、道路交通事故現場圖、調查筆錄、酒精測
    定紀錄表之真正（原審卷第18至33頁）。
  (三)上訴人提出系爭車輛之估價單之真正（原審卷第42頁）。
  (四)臺灣省桃園縣區車輛行車事故鑑定委員會鑑定意見書（原審
    卷第53至56頁）。
四、法院之判斷：
  (一)上訴人主張被上訴人於97年10月3 日下午3 時45分，駕駛車
    號6330-DT 自小客車行經桃園市○○路○ 段16號前時，因未
    注意車前狀況，自後追撞上訴人所駕駛之系爭自小客車之事
    實，為被上訴人所不爭執（本院卷第15頁），並有桃園縣政
    府警察局道路交通事故現場圖、調查筆錄、估價單、系爭自
    小客車受損照片、臺灣省桃園縣區車輛行車事故鑑定委員會
    鑑定意見書附於原審卷可稽，堪認實在。又上訴人所有之系
    爭自小客車損害，既係因被上訴人之過失駕駛行為所造成，
    兩者間即具相當因果關係。
  (二)按因故意或過失，不法侵害他人之權利者，負損害賠償責任
    。汽車、機車或其他非依軌道行駛之動力車輛，在使用中加
    損害於他人者，駕駛人應賠償因此所生之損害。不法毀損他
    人之物者，被害人得請求賠償其物因毀損所減少之價額。民
    法第184 條第1 項前段、第191 條之2 前段、第196 條分別
    定有明文。又物被毀損時，被害人除得依民法第196 條請求
    賠償外，並不排除民法第213 條至第215 條之適用。依民法
    第196 條請求賠償物被毀損所減少之價額，得以修復費用為
    估定之標準，但以必要者為限（例如：修理材料以新品換舊
    品，應予折舊）。被害人如能證明其物因毀損所減少之價額
    ，超過必要之修復費用時，就其差額，仍得請求賠償。（最
    高法院 77 年度第 9 次民事庭會議決議參照）。
  (三)上訴人所有之系爭自小客車之損害，既係因被上訴人之過失
    行為所致，則上訴人依侵權行為法律關係請求被上訴人負損
    害賠償責任，核屬有據。上訴人主張其車輛修復費用估價為
    110,800 元，其中零件費用為51,500元，工資費用為59,300
    元，為被上訴人所不爭執，並有上訴人所提估價單3 紙附於
    原審卷可稽，堪認實在。上訴人修復費用關於零件部分既係
    以新品換舊品，自應將零件折舊部分予以扣除，始為合理。
    又折舊標準依行政院所頒固定資產耐用年數表及固定資產折
    舊率之規定，小型車之耐用年數為5 年，依定率遞減法每年
    折舊千分之三六九，且最後1 年之折舊額，加歷年折舊累計
    額，其總和不得超過該資產成本原額10分之9 ，並參酌「營
    利事業所得稅結算申報查核準則」第95條第8 項規定「固定
    資產提列折舊採用定率遞減法者，以1 年為計算單位，其使
    用期間未滿1 年者，按實際使用之月數相當於全年之比例計
    算之，不滿1 月者，以1 月計」。上訴人所有之系爭自小客
    車為83年10月24日領照使用，有行車執照影本附於原審卷可
    稽，迄至本件車禍發生日97年10月3 日，已使用近14年，顯
    已逾小型車之耐用年數5 年，若依定率遞減法每年折舊千分
    之三六九計算，系爭自小客車修復費用於第5 年之累計折舊
    額已超過成本原額10分之9 ，故折舊金額最多僅能折舊成本
    原額10分之9 ，折舊後之零件殘值為5,150 元（計算式：51
    ,500 ×10 分之1 ＝5,150） ，另加計不必折舊之工資費用
    59,300元，合計上訴人所得請求之系爭自小客車修復費用在
    64,450元（計算式：5,150 ＋59,300＝64,450）部分，即屬
    有據。
  (四)從而，上訴人依侵權行為法律關係，請求被上訴人給付64,4
    50元及自起訴狀繕本送達之翌日即97年11月26日起至清償日
    止，按週年利率5%計算之利息，為有理由，應予准許。原審
    判命被上訴人給付如前之金額及法定遲延利息，並以本件訴
    訟標的金額在50萬元以下，係屬民事訴訟法第427 條第1 項
    之案件，上訴人勝訴部分並依職權宣告假執行，於法並無不
    合。上訴意旨指摘原審判決不當，求予廢棄改判，為無理由
    ，應駁回其上訴。
五、本件事證已臻明確，兩造其餘攻擊防禦方法及所提證據，於
    判決結果不生影響，爰不一一論列，併此敘明。
六、據上論結，本件上訴為無理由，民事訴訟法第436 之1 第3
    項、第449 條第1 項、第78條判決如主文。。
中    華    民    國    98    年    8     月    27    日
                  民事第三庭    審判長法  官  張天民
                                      法  官  熊祥雲
                                      法  官  黃斯偉
上列正本證明與原本無異。
本判決不得上訴。
中    華    民    國    98    年    8     月    28    日
                                      書記官  伍幸怡


司法院資訊處製作；財團法人民間司法改革基金會備份。
